【裁判字號】    98,上,609
【裁判日期】    981117
【裁判案由】    損害賠償
【裁判全文】
臺灣高等法院民事判決                   98年度上字第609號
上  訴  人  乙○○
            戊○○○
            己○○
            甲○○
共      同
訴訟代理人  徐志明律師
            黃坤鍵律師
            孫寅律師
上  訴  人  丙○○
            丁○○
            庚○○
共      同
訴訟代理人  方伯勳律師
            李建慶律師
上列當事人間請求損害賠償事件，兩造對於中華民國98年4月20
日臺灣士林地方法院96年度訴字第1328號第一審判決各自提起上
訴，本院於98年11月3日言詞辯論終結，判決如下：
    主    文
原判決關於(一)命上訴人丙○○、丁○○、庚○○不真正連帶給付
上訴人戊○○○、己○○、甲○○分別超過新臺幣貳拾柒萬肆仟
肆佰玖拾陸點伍元本息、新臺幣肆萬玖仟肆佰玖拾陸點伍元本息
、新臺幣肆萬玖仟肆佰玖拾陸點伍元本息，及該部分假執行之宣
告；及(二)駁回上訴人乙○○後開第三至五項之訴部分，暨訴訟費
用之裁判，均廢棄。
上開廢棄(一)部分，上訴人戊○○○、己○○、甲○○在第一審之
訴及假執行之聲請均駁回。
上訴人丙○○與丁○○應再連帶給付上訴人乙○○新臺幣肆萬玖
仟肆佰玖拾陸點伍元，及自民國九十五年十一月二十四日起至清
償日止按年息百分之五計算之利息。
上訴人丙○○與庚○○應再連帶給付上訴人乙○○新臺幣肆萬玖
仟肆佰玖拾陸點伍元，及自民國九十五年十一月二十四日起至清
償日止按年息百分之五計算之利息。
前二項給付任一履行時，他項給付免除履行責任。
兩造其餘上訴均駁回。
第一、二審訴訟費用由上訴人丙○○、丁○○、庚○○連帶負擔
十分之一，餘由上訴人戊○○○、乙○○、己○○、甲○○負擔
。
    事    實    及    理    由
一、程序部分：
    按於第二審，原告固不得將原訴變更或追加他訴，但如係擴
    張或減縮應受判決事項之聲明者，不在此限，民事訴訟法第
    446條第1項及第255條第1項第3款分別定有明文。查上訴人
    乙○○、戊○○○、己○○、甲○○（下稱乙○○4人）以
    上訴人丙○○、丁○○、庚○○（下稱丙○○3人）為不真
    連帶債務之被告，於原審民國（下同）98年2月13日更正訴
    之聲明狀訴請如附表一所示（見原審卷(二)第137至138頁）。
    原審駁回乙○○請求，乙○○遂就慰撫金由50萬元擴張為75
    萬元，並上訴聲明：丙○○3人應連帶給付乙○○47萬9907
    元本息（見本院卷第10頁）。經核乙○○請求慰撫金數額雖
    有增加，但聲明金額未逾原審聲明，尚無擴張應受判決事項
    聲明情事，先予說明。
二、上訴人乙○○4人主張：被上訴人丙○○（76年9月26日生，
    丁○○、庚○○為其父母）於96年6月25日8時30分許，騎乘
    車牌號碼BDA－310號銀白色重型機車（下稱銀白車），沿台
    北市○○區○○路由北往南方向行駛，行經松江路與四平街
    口時，適陳憲次（戊○○○之夫，乙○○、己○○、甲○○
    之父）騎乘車牌號碼BQB－995號黑色重型機車（下稱黑車）
    在其前方行駛，遭其撞擊左後車身，致陳憲次人車倒地，並
    受有頭部外傷併硬膜下出血、肋骨閉鎖性骨折、鎖骨閉鎖性
    骨折等傷害，導致中樞神經衰竭及急性呼吸衰竭，經送醫急
    救，仍於同年6月29日不治死亡。乙○○4人支出陳憲次醫療
    費1萬2129元、殯葬費40萬7500元，戊○○○、乙○○、己
    ○○、甲○○因陳憲次過世，精神受有莫大痛苦，各得請求
    慰撫金200萬元、75萬元、75萬元、75萬元；丙○○與其父
    母丁○○、庚○○應依侵權行為法則負連帶賠償責任。爰依
    侵權行為法則請求丙○○3人連帶給付戊○○○、乙○○、
    己○○、甲○○分別92萬9907元本息、47萬9907元本息、47
    萬9907元本息、47萬9907元本息等語（於原審聲明如附表一
    所示。原審判命如附表二所示。乙○○4人就後開敗訴部分
    提起上訴，丙○○3人就敗訴部分上訴）。並上訴聲明：(一)
    原判決不利於乙○○4人下列部分廢棄。(二)上開廢棄部分，
    (1)丙○○與丁○○應再連帶給付戊○○○、己○○、甲○○
    、乙○○分別65萬2453元、42萬7453元、42萬7453元、47萬
    9907元，並均自95年11月24日起至清償日止按年息百分之五
    計算之利息。(2)丙○○與庚○○應再連帶給付戊○○○、己
    ○○、甲○○、乙○○分別65萬2453元、42萬7453元、42萬
    7453元、47萬9907元，並均自95年11月24日起至清償日止按
    年息百分之五計算之利息。(3)前二項給付任一履行時，他項
    給付免除履行責任。(三)願供擔保請准宣告假執行。(四)答辯聲
    明：丙○○3人上訴駁回。
三、上訴人丙○○3人則以：事故地點在臺北市○○路北往南第
    三車道，車道寬7.3公尺，黑車位於銀白車右前方，兩車並
    非前後車關係，僅屬併行關係。本件實係陳憲次往左變換車
    道肇事，而丙○○察覺危險、採取反應動作至煞停至少需22
    公尺，需時2秒，然陳憲次左轉後僅1秒即發生碰撞，即使丙
    ○○已經注意相關狀況，客觀上仍無充足之時間採取防範措
    施，故丙○○並無過失。否則，即使丙○○有過失，陳憲次
    不當變換行進方向，就車禍發生亦有過失。又乙○○4人請
    求醫療費用1萬2129元部分，其中1萬1829元業由華南產物保
    險股份有限公司依強制汽車責任保險法理賠，應予扣除。且
    原審所酌定慰撫金數額過高等語，資為抗辯。並上訴及答辯
    聲明：(一)原判決不利於丙○○3人部分廢棄。(二)上開廢棄部
    分，對造第一審之訴及假執行之聲請均駁回。(三)陳志勳4人
    上訴駁回。(四)如受不利判決，願供擔保請准宣告免為假執行
    。
四、兩造不爭執事實：
  (一)丙○○（76年9月26日生，丁○○、庚○○為其父母）於96
    年6月25日8時30分許，騎乘銀白車，沿臺北市○○區○○路
    由北往南方向行駛，行經松江路與四平街口時，陳憲次（戊
    ○○○之夫，乙○○、己○○、甲○○之父）騎乘黑車亦在
    其同向車道行駛，但遭其碰撞左後車身，致陳憲次人車倒地
    ，並受有頭部外傷併硬膜下出血、肋骨閉鎖性骨折、鎖骨閉
    鎖性骨折等傷害，導致中樞神經衰竭及急性呼吸衰竭，經送
    醫急救，仍於同年6月29日不治死亡。（見本院卷第37頁正
    面）
  (二)乙○○4人支出醫療費1萬2129元，殯葬費40萬7500元。乙○
    ○4人已領得強制汽車責任險保險金150萬元。（見調解卷第
    12、13頁、本院卷37頁正面）
  (三)乙○○4人於原審主張陳憲次尚有一年才退休，損失薪資83
    萬4850元，經原審駁回其請求，於二審不再主張此部分損害
    賠償。（見本院卷37頁正面）
五、本件爭點為：(一)丙○○與陳憲次對於車禍之過失責任為何？
    (三)乙○○4人得請求損害賠償金額為何？茲就兩造論點分述
    如下。
六、關於丙○○與陳憲次對於車禍之過失責任方面：
    乙○○4人主張黑車係前車，銀白車係後車，但銀白車未保
    持安全距離且未注意車前狀況，致追撞黑車，丙○○就車禍
    發生應負全責等語。丙○○3人辯稱黑車在銀白車右前方，
    黑車突然往左變換車道，丙○○閃避煞停不及，故陳憲次就
    車禍發生應負全責；否則陳憲次未注意後方來車即貿然左轉
    ，就車禍發生與有過失云云。經查：
  (一)按「汽車在同一車道行駛時，除擬超越前車外，後車與前車
    之間應保持隨時可以煞停之距離」、「…駕駛人應注意車前
    狀況，隨時採取必要安全措施」，道路交通安全規則第94條
    第1、3項分別定有明文。「機器腳踏車行駛之車道，應依標
    誌或標線之規定行駛；無標誌或標線者，依下列規定行駛：
    …三、變換車道時，應讓直行車先行，並注意安全距離。」
    道路交通管理處罰條例第99條第3款亦定有明文。又隨時可
    以煞停之距離，則隨車速而異，計算時應考量反應距離及制
    動距離，以時速40公里之車速計算，其欲煞停所需之反應距
    離為11公尺，加計制動距離11公尺後，共需滑行22公尺始得
    煞停，此有交通部所頒交通安全教育專刊在卷可佐〔見台灣
    台北地方法院97年度交易字第581號丙○○過失致死案件（
    下稱刑案一審卷）第99頁〕。
  (二)查刑案一審於98年2月19日審判期日，會同丙○○及辯護人
    、乙○○與代理人，勘驗肇事地點錄影光碟：（見刑案一審
    卷第87頁背面至88頁正面）
    (1)96年6月25日8時24分30秒，黑車（陳憲次所騎乘）出現在
      畫面左上角，其左方有壹台銀白色自用小客車。
    (2)8時24分31秒，黑車速度減慢，其左方之銀白色自用小客
      車逐漸超越黑車，同時銀白車（丙○○所騎乘）出現在黑
      車左後方。
    (3)同日8時24分32秒，黑車速度持續減慢，銀白車與黑車車
      距逐漸縮短。
    (4)同日8時24分33秒，黑車往左變換車道。
    (5)同日8時24分34秒，銀白車自後方撞及黑車後，兩車均倒
      地。
    核與道路交通事故現場圖、及車損相片相符〔見台灣台北地
    方法院檢察署96年度偵字第14625號卷（下稱刑案偵卷）第
    26至33頁〕。依上開勘驗結果，自陳憲次向左變換車道迄撞
    擊發生，歷時1秒；參以丙○○於96年8月8日檢訊自承平時
    時速約為40公里，不記得當天車速（見刑案偵卷第56頁筆錄
    ），可推算銀白車與黑車間車距應僅11.11公尺（40000公尺
    3600秒＝11.11公尺／秒），丙○○未與前方黑車保持隨
    時可以煞停之22公尺距離，且未注意車前狀況，其就本件車
    禍發生確有過失。又陳憲次於變換車道前，並未保持安全距
    離、禮讓直行車先行，致直行之銀白車閃煞不及而生碰撞，
    故陳憲次就車禍發生亦有過失。本院審酌丙○○未保持安全
    距離，且未注意車前狀況，而陳憲次亦未禮讓直行車先行與
    保持安全距離，各就本件事故應負擔二分之一責任。
  (三)乙○○4人固謂丙○○對於案發過程並無印象，則其聲稱時
    速僅40公里，並非可取；以黑車進入銀白車車道歷時4、5秒
    始發生事故，推算銀白車與黑車相距達44.44至55.55公尺以
    上，丙○○顯係超速肇禍，陳憲次並無過失云云。惟道路交
    通事故現場圖僅有0.4公尺、0.2公尺、0.1公尺刮地痕各1處
    ，並無煞車痕跡可推算銀白車時速（見刑案偵卷第26頁）；
    參以黑車於96年6月25日8時24分33秒往左變換車道，1秒後
    即遭銀白車追撞，亦有前開勘驗筆錄可稽，則乙○○4人空
    言兩車相距達40、50公尺，丙○○超速肇禍云云，尚無足採
    。乙○○4人另謂刑案一審勘驗筆錄有關秒數記載有誤，黑
    車進入銀白車車道時間為「第18秒」，碰撞時間為第「第22
    秒」云云；然而刑案一審承審法官會同丙○○、乙○○等人
    ，於98年2月19日勘驗光碟，並依光碟攝錄日期與時間製做
    前開勘驗筆錄（見刑案一審卷第87頁背面至88頁正面），且
    黑車於96年6月25日8時24分30秒出現，於34秒發生碰撞，其
    間隔秒數與乙○○4人所主張間隔秒數並無差異，故該份勘
    驗筆錄記載自屬可信。而乙○○4人所引資料係檢察事務官
    97年5月8日就「錄影畫面未顯示時間」之光碟勘驗筆錄〔見
    台灣台北地方法院檢察署97年度偵續字第112號案卷（下稱
    刑案偵續卷）第29頁〕，故無日期與時間之記載；且依檢察
    事務官勘驗筆錄，黑車於第19秒左偏，第21至24秒間發生碰
    撞，然未記載黑車於第18秒已進入銀白車車道，故乙○○4
    人據此主張黑車於「第18秒」進入銀白車車道，於第「第22
    秒」始遭銀白車碰撞云云，亦非可取。
  (四)台北市車輛行車事故鑑定委員會96年9月12日北鑑審字第096
    30312300號函所附鑑定意見書、台北市車輛行車事故鑑定覆
    議委員會96年11月5日案號第6999號鑑定覆議意見書，固認
    陳憲次機車變換行向未注意後方來車，為肇事原因；丙○○
    無肇事因素（見刑案偵卷第72至76、84至86頁）。惟查，上
    開鑑定意見書記載「伍、肇事分析：一、駕駛行為：(五)…陳
    憲次君機車是銀白色、丙○○君機車是黑色…」、「(八)…陳
    憲次君由丙○○君機車右方超越，接著該機車便明顯往左偏
    向…」（見刑案偵卷第74、75頁）；鑑定覆議意見書「伍、
    肇事分析：一、駕駛行為：(三)Ｂ車（指黑車）由右側超越Ａ
    車（指銀白車）後明顯往左變換行向後，Ａ車右前車頭撞Ｂ
    車左後車身兩車倒地而肇事」（見刑案偵卷第85頁）。顯係
    誤認陳憲次機車係銀白色（實為黑色）、丙○○機車係黑色
    （實為銀白色），且誤認黑車超越銀白車再偏左變換車道；
    此經檢察事務官於97年5月8日勘驗查明（見刑案偵續卷第28
    頁），並經刑案一審98年2月19日勘驗確認（見刑案一審卷
    87頁背面至88頁正面），故上開鑑定意見書、鑑定覆議意見
    書所為描述與肇事原因分析即非可採，無從為有利丙○○3
    人之認定。
  (五)丙○○3人固辯稱黑車在銀白車右前方，並非正前方，故二
    車並非前後車關係云云。惟依刑事一審勘驗筆錄所示，黑車
    出現於畫面數秒後，嗣減速往左變換車道，始與後方駛來之
    銀白車發生碰撞；可見黑車在銀白車前方相當距離，縱自右
    前方往左變換車道，仍屬丙○○前方車輛，而非與丙○○併
    行之車輛，故丙○○3人前開辯詞尚非可採。又汽車駕駛人
    對於防止危險發生之相關交通法令規定，業已遵守，並盡相
    當之注意義務，以防止危險發生，始可信賴他人亦能遵守交
    通規則並盡同等注意義務，若因此而發生交通事故，方得以
    信賴原則為免除過失責任（最高法院84年台上字第5360號判
    例意旨參照）。丙○○未保持安全距離，且未注意車前狀況
    ，已如前述，則丙○○3人聲稱黑車左偏後1秒即發生事故，
    丙○○無從防止兩車碰撞，應受信賴原則保護云云，即非可
    取。至於「機器腳踏車行駛之車道，應依標誌或標線之規定
    行駛；無標誌或標線者，依下列規定行駛：四、由同向二車
    道進入一車道，應讓直行車道之車輛先行，無直行車道者，
    外車道之車輛應讓內車道之車輛先行。」道路交通安全規則
    第99條第1項第4款固定有明文，然而，上開規定係指同向二
    車道縮減為一車道情形，本件事故現場並無車道縮減、合併
    情形，有道路交通事故現場圖可考（見刑案偵卷第26頁），
    故丙○○3人認為陳憲次尚有違反上開交通規則情節，亦無
    足採。
七、關於乙○○4人得請求損害賠償金額方面：
    乙○○4人主張其支出陳憲次醫療費1萬2129元，殯葬費40萬
    7500元，且戊○○○、乙○○、己○○、甲○○因陳憲次過
    世，精神受有莫大痛苦，各得請求慰撫金120萬元、75萬元
    、75萬元、75萬元等語。丙○○3人辯稱乙○○4人已領得強
    制汽車責任險死亡給付150萬元、醫療費給付1萬1829元，均
    應扣除，且乙○○4人請求慰撫金數額過高云云。經查：
  (一)按「因故意或過失，不法侵害他人之權利者，負損害賠償責
    任。」、「無行為能力人或限制行為能力人，不法侵害他人
    之權利者，以行為時有識別能力為限，與其法定代理人連帶
    負損害賠償責任。行為時無識別能力者，由其法定代理人負
    損害賠償責任。」、「汽車、機車或其他非依軌道行駛之動
    力車輛，在使用中加損害於他人者，駕駛人應賠償因此所生
    之損害。」、「不法侵害他人致死者，對於支出醫療及增加
    生活上需要之費用或殯葬費之人，亦應負損害賠償責任。被
    害人對於第三人負有法定扶養義務者，加害人對於該第三人
    亦應負損害賠償責任。」、「不法侵害他人致死者，被害人
    之父、母、子、女及配偶，雖非財產上之損害，亦得請求賠
    償相當之金額。」民法第184條第1項前段、第187條第1項、
    第191條之2前段、第192條第1項、第194條分別定有明文。
    「損害之發生或擴大，被害人與有過失者，法院得減輕賠償
    金額，或免除之。」，民法第217條第1項亦定有明文。丙○
    ○駕車肇事致陳憲次死亡，乙○○4人為陳憲次之配偶與子
    女，均如前述，自得請求丙○○3人連帶賠償損害（丁○○
    與庚○○間為不真正連帶債務）。查乙○○4人主張支出陳
    憲次殯葬費40萬7500元、醫療費1萬2129元，合計為41萬962
    9元（407,500+12,129=419,629），有治喪費用明細表、統
    一發票、醫療單據可稽（見原審卷(二)第88頁、原審卷(一)第11
    至13頁），丙○○3人並於本院不爭執此等花費（見本院卷
    第37頁），堪認乙○○4人前開主張為真正。依前開過失比
    例，丙○○3人應就殯葬費、醫療費負擔二分之一即20萬981
    5元。（4196292=209815，元以下四捨五入）
  (二)次按慰藉金之賠償須以人格權遭受侵害，使精神上受有痛苦
    為必要，其核給之標準固與財產上損害之計算不同，然非不
    可斟酌雙方身分資力與加害程度，及其他各種情形核定相當
    之數額（最高法院51年台上字第223號判例意旨可稽）。本
    院審酌乙○○4人分別為陳憲次子女與配偶，因陳憲次過世
    哀痛逾恆，精神上蒙受鉅大痛苦。戊○○○為國小畢業，乙
    ○○、甲○○為高中畢業，己○○為大學畢業；戊○○○為
    家管，94年所得3851元、95年所得4547元、96年所得3萬588
    8元，名下房屋、土地各1筆；己○○在日本工作，96年所得
    3萬424元，名下無財產；乙○○目前待業中，94年所得42萬
    元、95年所得49萬5000元，96年所得51萬4815元，名下有房
    屋、土地各1筆；甲○○94年所得1萬1956元，95年所得321
    元，96年所得7909元。名下有房屋2筆、土地1筆、汽車1輛
    ，此有稅務電子閘門財產所得調件明細表可考（見原審卷(二)
    第147至168頁）。而丙○○於車禍時大學肄業，名下並無任
    何所得、資產；其父母丁○○、庚○○國小畢業，為臨時工
    ，丁○○94年所得1萬3257元，95年所得4285元，96年所得
    1802元，房屋2筆、土地3筆、汽車1輛、田賦14筆（財產總
    額近900萬元），庚○○94年所得13萬6254元，95年所得7萬
    5471元，96年所得7萬9306元，名下房屋、土地各1筆、田賦
    2筆、股票（財產總額200餘萬元），亦有稅務電子閘門財產
    所得調件明細表可考（見原審卷(二)169至202頁）。並審酌丙
    ○○亦因車禍事故亦受有右側枕部少量硬腦膜下血腫、腦挫
    傷、身體多處挫傷及擦傷、腦損傷後遺症及額葉症候群症狀
    之傷害，以及兩造身分、地位、經濟能力、乙○○4人因此
    所受痛苦之程度等一切情狀，認戊○○○、乙○○、己○○
    、甲○○請求慰撫金分別以120萬元、75萬元、75萬元、75
    萬元為適當。依上開過失比例，丙○○3人應賠償戊○○○
    、乙○○、己○○、甲○○各60萬元、37萬5000元、37萬50
    00元，37萬5000元。
  (三)又按「因汽車交通事故致受害人傷害或死亡者，不論加害人
    有無過失，請求權人得依本法規定向保險人請求保險給付或
    向財團法人汽車交通事故特別補償基金（以下簡稱特別補償
    基金）請求補償」、「保險人依本法規定所為之保險給付，
    視為被保險人損害賠償金額之一部分；被保險人受賠償請求
    時，得扣除之。」，強制汽車責任保險法第7、32條定有明
    文。查乙○○4人已領取強制汽車責任險醫療費給付1萬1829
    元，亦有華南產物保險股份有限公司98年10月12日（98）車
    賠字第0037號函在卷可稽（見本院卷第84、85頁），而乙○
    ○4人另領取強制汽車責任險死亡給付150萬元，亦為兩造所
    不爭。合計乙○○4人已領得強制保險給付151萬1829元（11
    ,829+1,500,000=1,511,829），扣減乙○○4人所應負擔前
    開醫療費20萬9815元，仍有130萬2014元得與乙○○4人慰撫
    金債權扣抵（1,511,829-209,815=1,302,014）。茲乙○○4
    人就陳憲次應繼分各為4分之1，故每人請求均應扣除強制保
    險給付32萬5503.5元（1,302,0144=325,503.5）；戊○○
    ○慰撫金債權僅餘27萬4496.5元（600,000-325,503.5=274,
    496.5），乙○○、己○○、甲○○慰撫金均剩餘4萬9496.5
    元（375,000-325,503.5=49,496.5），逾此部分請求為無理
    由。
八、綜上所述，丙○○駕車未保持安全距離，且未注意車前狀況
    ，陳憲次變換車道亦未禮讓直行車先行與保持安全距離，嗣
    生碰撞，丙○○與陳憲次均應負擔二分之一過失責任。乙○
    ○4人固得請求醫療費1萬2129元，殯葬費40萬7500元，且戊
    ○○○、乙○○、己○○、甲○○各得請求慰撫金120萬元
    、75萬元、75萬元、75萬元；但以上開過失比例計算丙○○
    3人應負擔額度，並扣除強制保險給付151萬1829元後，戊○
    ○○僅得請求賠償27萬4496.5元，乙○○、己○○、甲○○
    各得請求4萬9496.5元；乙○○4人主張丙○○應就車禍負完
    全責任，以及逾前開數額之請求，均非可採。丙○○3人辯
    稱陳憲次應就車禍負完全責任，原審所定慰撫金過高云云，
    亦非可信。從而：
  (一)乙○○4人依侵權行為法則（丁○○與庚○○為不真正連帶
    債務），訴請丙○○3人連帶賠償戊○○○27萬4496.5元、
    乙○○、己○○、甲○○各4萬9496.5元，及均自起訴狀繕
    本送達翌日（即95年11月24日）起至清償日止按年息百分之
    五計算之利息，為有理由，應予准許；逾此所為請求，為無
    理由，應予駁回。
  (二)原審判命丙○○3人應連帶給付戊○○○、己○○、甲○○
    分別超過27萬4496.5元本息、4萬9496.5元本息、4萬9496.5
    元本息部分，及駁回乙○○請求4萬9496.5元本息部分，尚
    有違誤，丙○○3人及乙○○分別就此部分上訴為有理由，
    應由本院廢棄改判如主文第2至5項所示。又乙○○對於丙○
    ○3人勝訴部分未逾150萬元，該部分於本院判決後已確定，
    毋庸再為假執行之宣告，乙○○此部分假執行之聲請為無理
    由，應予駁回（主文已包含於其餘上訴駁回之內），並予敘
    明。就上開應准許部分，原審判命丙○○3人應連帶給付戊
    ○○○、己○○、甲○○，並依兩造聲請為准免假執行之宣
    告，核無違誤，丙○○3人就此部分上訴求予廢棄改判，為
    無理由，應予駁回。至於乙○○4人其餘請求不應准許部分
    ，原審為其敗訴判決並駁回其假執行之聲請，經核於法並無
    不合，上訴意旨求予廢棄改判，為無理由，應駁回乙○○4
    人此部分上訴。
九、本件為判決基礎之事證已明，兩造其餘主張、陳述及所提證
    據，經審酌後，認均與本件結論無礙，不再一一論列，併予
    敘明。
十、據上論結，乙○○4人上訴為一部有理由，一部無理由，丙
    ○○3人上訴為一部有理由，一部無理由，爰判決如主文。
中    華    民    國    98    年    11    月    17    日
                  民事第十七庭
                        審判長法  官  藍文祥
                              法  官  陳麗芬
                              法  官  吳燁山
正本係照原本作成。
不得上訴。
中    華    民    國    98    年    11    月    18    日
                              書記官  于  誠
附表一：乙○○4人訴之聲明：（見原審卷(二)第137至138頁）
  (一)丙○○、丁○○應連帶給付乙○○4人125萬4479元及自起訴
    狀繕本送達翌日起至清償日止按年息百分之五計算利息。
  (二)丙○○、庚○○應連帶給付乙○○4人125萬4479元及自起訴
    狀繕本送達翌日起至清償日止按年息百分之五計算利息。
  (三)第(一)(二)項聲明任一履行時，他項聲明免除履行責任。
  (四)丙○○、丁○○應連帶給付戊○○○、己○○、乙○○、甲
    ○○各200萬元、75萬元、50萬元、75萬元及自起訴狀繕本
    送達翌日起至清償日止按年息百分之五計算之利息。
  (五)丙○○、庚○○應連帶給付戊○○○、己○○、乙○○、甲
    ○○各200萬元、75萬元、50萬元、75萬元及自起訴狀繕本
    送達翌日起至清償日止按年息百分之五計算之利息。
  (六)第(四)(五)項聲明任一履行時，他項聲明免除履行責任。
  (七)願供擔保，請准宣告假執行。
附表二：（原判決主文，不含假執行與訴訟費用部分）
  (一)丙○○、丁○○應連帶給付戊○○○、己○○、甲○○分別
    27萬7454、5萬2454元、5萬2454元，及均自95年11月24日起
    至清償日止按年息百分之五計算之利息。
  (二)丙○○、庚○○應連帶給付戊○○○、己○○、甲○○分別
    27萬7454、5萬2454元、5萬2454元，及均自95年11月24日起
    至清償日止按年息百分之五計算之利息。
  (三)第(一)(二)項聲明任一履行時，他項聲明免除履行責任。
  (四)乙○○4人其餘之訴駁回。

司法院資訊處製作；財團法人民間司法改革基金會備份。
